臺灣高等法院臺南分院刑事判決
111年度交上易字第96號
上  訴  人  
即  被  告  卓冠佑




上列上訴人因公共危險案件，不服臺灣雲林地方法院110年度交
易字第411號中華民國111年1月6日第一審判決（起訴案號：臺灣
雲林地方檢察署110年度偵字第7685號），提起上訴，本院判決
如下：
    主  文
上訴駁回。
    理  由
壹、程序事項：
一、按刑事訴訟法施行法第7條之13前段規定：中華民國110年5
    月31日修正通過之刑事訴訟法施行前，已繫屬於各級法院之
    案件，於施行後始適用修正前刑事訴訟法第348條規定。又
    新修正之刑事訴訟法第348條規定已於110年6月16日公布，
    依中央法規標準法第13條規定，自本條公布之日起算至第3
    日起即於同年6月18日即已發生效力。換言之，於110年6月1
    8日後（包括當日）繫屬於各級法院之案件，均應依修正後
    之刑事訴訟法第348條規定處理。而新修正之本條係規定：
    （第1項）上訴得對於判決之一部為之。（第2項）對於判決
    之一部上訴者，其有關係之部分，視為亦已上訴。但有關係
    之部分為無罪、免訴或不受理者，不在此限。（第3項）上
    訴得明示僅就判決之刑、沒收或保安處分一部為之。
二、查本件上訴人即被告卓冠佑（下稱被告）不服原判決，於11
    1年1月19日提起上訴，並於同年2月16日繫屬本院，嗣被告
    於本院審理期日表明僅就量刑不服提起上訴；對於原判決（
    如附件）認定之犯罪事實及所引用之證據及理由、罪名均同
    意，並無不服，檢察官及被告並均同意本院依照原審所認定
    之犯罪事實、證據理由、罪名為基礎，僅調查量刑部分證據
    及就刑度辯論（見本院卷第46至47頁）。依據前述規定，本
    院僅就原判決量刑妥適與否進行審理，至於原判決其他部分
    （含原判決認定之犯罪事實及罪名。補充說明：被告行為後
    ，刑法第185條之3第1項第1款規定業於111年1月28日修正公
    布，同年月30日生效，修正後將法定刑提高為3年以下有期
    徒刑，得併科30萬元以下罰金，原判決雖未及為新舊法比較
    ，但所適用修正前規定仍無不合），則非本院審理範圍，先
    予指明。
貳、實體事項：
一、上訴意旨主張：因被告母親長期擔心被告發生交通事故，所
    造成緊張恐慌而導致○○○、○○病，身體也日漸衰弱，而父親
    於110年00月0日歸仙才2個多月，母親更加無助缺乏安全感
    ，近期高雄發生一則酒駕新聞，撞到一家4口，媽媽死亡，
    其餘3人重傷，被告的母親知道此新聞非常生氣，打電話譴
    責被告，甚至警告被告如再發生酒駕之事，會把被告父親之
    神主牌丟掉，然後再去自殺結束生命，被告父親剛歸仙，身
    為長子的我沒有好好照顧母親，更為此案害死母親真是罪過
    無極，然而母親不知道被告再犯案，因此母親會去結束生命
    ，懇請法外開恩，判決易科罰金，被告會改善、檢討犯案、
    認真工作、假日加班、雨天也上班，準時繳交罰金，並會要
    求自己做社會公益，希望被告不要造成母親不幸，被告所陳
    述句句實言，如有不實，被告願遭受最嚴重的處罰等語。另
    於本院111年3月23日審判期日另以：我提出太太江○○之大同
    醫院診斷證明書1份，證明她現在無法工作，家中經濟只能
    靠我；另提出我的就醫證明1份、長庚醫院藥袋2個，證明我
    有在戒酒，我承認酒駕，希望法院不要判我入監服刑，判我
    可以易科罰金的刑度云云。
二、上訴駁回之理由：
  ㈠按刑之量定，為求個案裁判之妥當性，法律賦予法院裁量之
    權。量刑輕重，屬為裁判之法院得依職權自由裁量之事項，
    苟其量刑已以行為人之責任為基礎，並斟酌刑法第57條各款
    所列情狀，在法定刑度內，酌量科刑，如無偏執一端，致明
    顯失出失入情形，上級審法院即不得單就量刑部分遽指為不
    當或違法。查被告前自90年間起，即曾因酒後駕車之公共危
    險案件，先後4次經判刑、執行，分別為：⒈臺灣高雄地方法
    院90年度雄交簡字第380號判處拘役30日確定（90年6月15日
    易科罰金執行完畢）；⒉臺灣桃園地方法院99年度桃交簡字
    第1792號判處拘役55日確定（99年11月9日易科罰金執行完
    畢）；⒊臺灣雲林地方法院110年度港交簡字第24號判處有期
    徒刑4月確定（110年9月28日易科罰金執行完畢）；⒋臺灣雲
    林地方法院110年度交易字第258號判處有期徒刑5月確定（1
    10年11月18日易科罰金執行完畢），有臺灣高等法院被告前
    案紀錄表在卷可參，本次已是第5次犯刑法第185條之3第1項
    第1款之公共危險罪，酒測值達每公升0.65毫克，已超出法
    定標準甚多，且其遭法院先後判處上開之刑，雖逐漸加重刑
    罰，均未使被告有所警惕，甚至於110年間即頻繁犯3次酒駕
    公共危險罪，顯然被告並未能記取酒駕經判刑、執行之教訓
    ，未能將「酒後不得駕車」乙事銘記在心，避免酒駕，甚至
    有僥倖投機之心理，帶有每次酒駕都能罰錢了事之心態，故
    判處得易科罰金之刑度，顯然已不足以昭炯戒，而有加重刑
    罰之必要。
  ㈡另目前臺灣高等檢察署研議統一酒駕再犯發監標準之原則為
    被告5年内三犯刑法第185條之3第1項之罪者，原則上不准予
    易科罰金。且因酒駕造成被害人死傷之案件頻傳，為嚴懲酒
    駕，法務部於111年1月6日發函高檢署，要求重新檢討酒駕
    易科罰金規定，研擬今後將取消三振條款（酒駕第三次才入
    監），檢察官可依此從嚴審核被告是否對公共安全危害重大
    、已達不宜易科罰金程度，檢察官若認為酒駕所生損害不輕
    、犯後態度不佳或有再犯之虞等情，即使被告初犯、被法院
    判可易科罰金，仍可令其入獄；另對於已發監執行之酒駕犯
    ，法務部責令監所加強實施戒癮處遇，未完成療程或成效不
    佳者，即便服刑日數已達假釋門檻，在嚴審假釋前提下，應
    不予假釋，以上在在顯示因酒駕犯罪對社會危害甚鉅，從嚴
    認定易科罰金、從嚴審查假釋條件，均已是日後之立法及執
    法趨勢。本件被告明知自己已飲酒過量，如欲出門應尋求其
    他代步方式，卻仍心存僥倖，猶漠視法院多次易科罰金之寬
    典，再為本次之犯行，絲毫未慮及自己酒後駕車可能導致自
    己或他人之交通危險，顯然惡性非輕，堪認在機構外處遇已
    無法矯治其犯行。
  ㈢至被告所述其若係入監將造成母親不幸、影響家中經濟及其
    已開始戒酒等情，然參之被告就其所述造成母親不幸之情，
    僅有空言主張；另其所提出之配偶江○○診斷證明書，雖可證
    明其配偶曾於111年3月2日因○○○○開刀，但其配偶於111年3
    月5日即出院，之後曾先後4次門診證明，故被告配偶應僅需
    相當期間休養即可回復，應不致有長期無法工作之情況，對
    被告家庭經濟之衝擊應屬有限；其所提出之就醫證明、長庚
    醫院藥袋等，雖可證明其有就醫，但無法看出其為戒酒而就
    醫，且係於本院開庭前一週（111年3月15日）才就診，亦有
    臨訟應付之嫌。又其所述上情均為其本所明知，自應於酒後
    駕車時詳予斟酌、考慮各種不利之影響，及對其前已數次受
    易科罰金宣告時之情況加以警惕，避免再犯將自己陷入上開
    困境，然被告仍選擇酒後駕車，自當為自己之行為負責，其
    上開所述各情，均難以作為本次從輕量刑之事由，原審量處
    有期徒刑7月，難認過重或有失平等原則。是以，被告提起
    上訴，指摘原判決不當，並無理由，應予駁回。
據上論斷，應依刑事訴訟法第368條，判決如主文。
本案經臺灣雲林地方檢察署檢察官姜智仁提起公訴，臺灣高等檢
察署臺南檢察分署檢察官李宛凌到庭執行職務。
中　　華　　民　　國　　111 　年　　3 　　月　　30　　日
                  刑事第四庭    審判長法  官  郭玫利
                                      法  官  林臻嫺
                                      法  官  曾子珍
以上正本證明與原本無異。
不得上訴。
　　　　　　　　　　　　　　　　　　　書記官  李淑惠
中　　華　　民　　國　　111 　年　　3 　　月　　30　　日
附錄本判決論罪法條：
修正前中華民國刑法第185條之3第1項第1款
駕駛動力交通工具而有下列情形之一者，處 2 年以下有期徒刑
，得併科 20 萬元以下罰金：
一、吐氣所含酒精濃度達每公升零點二五毫克或血液中酒精濃度
    達百分之零點零五以上。